【裁判字號】    94,訴,3325
【裁判日期】    950124
【裁判案由】    搶奪
【裁判全文】
臺灣高雄地方法院刑事判決              94年度訴字第3325號
公  訴  人  臺灣高雄地方法院檢察署檢察官
被      告  乙○○
上列被告因搶奪案件，經檢察官提起公訴（94年度撤緩偵字第17
0 號），嗣經本院進行準備程序時，因被告就被訴事實為有罪之
陳述，經本院告知簡式審判程序意旨，並聽取檢察官及被告之意
見後，本院合議庭裁定由受命法官獨任依簡式審判程序審理，判
決如下：
    主  文
乙○○意圖為自己不法之所有，而搶奪他人之動產，處有期徒刑
陸月，如易科罰金，以佰元折算壹日。
    事  實
一、乙○○於民國92年10月25日下午1 時30分許（起訴書誤繕為
    12時30分），在高雄市前金區○○○路19號大立百貨公司12
    樓之遊藝場內，見丙○○坐在椅子專注正前方打玩遊戲機，
    而丙○○所有之背包置放在座椅之椅背及其背部中間，此時
    ，丙○○以其背部頂住背包而背對乙○○，詎乙○○臨時起
    意，竟意圖為自己不法之所有，乘丙○○不備之際，趨前徒
    手搶奪丙○○之背包（內有三星Ａ288 型、仁寶ＸＧ66型之
    行動電話各1 支、信用卡、鑰匙、眼鏡、長皮夾1 只其內置
    放現金新臺幣【下同】5 千元等物），然因其搶奪抽出背包
    而觸碰丙○○背部，即遭丙○○回頭發現乙○○已搶得其背
    包而驚呼，斯時，乙○○持該背包往樓梯間方向跑，適丙○
    ○胞弟陳建豪在場見狀，並追攝乙○○下樓，而乙○○自上
    開百貨公司8 樓男用廁所內，取出丙○○背包內之現金4 千
    2 百元、2 支行動電話後，並棄置該背包及其內物品於男廁
    內之垃圾桶，迨其走出上開8 樓男用廁所門外時，巧遇陳建
    豪欲進入該男用廁所，二人面對面相見，而乙○○心虛拔腿
    就跑，陳建豪尾隨乙○○並追攝其後，一直追趕至該大樓之
    地下一樓生鮮超市，始逮捕乙○○，並當場自乙○○身穿褲
    袋內，扣得上開三星Ａ288 型、仁寶ＸＧ66型之行動電話各
    1 支、現金4 千2 百元（均已發還），始悉上情。
二、案經高雄市政府警察局新興分局報請臺灣高雄地方法院檢察
    署檢察官偵查起訴。
    理  由
壹、程序方面
一、按除被告所犯為死刑、無期徒刑、最輕本刑為三年以上有期
    徒刑之罪或高等法院管轄第一審案件者外，於法院行準備程
    序進行中，被告先就被訴事實為有罪之陳述時，審判長得告
    知被告簡式審判程序之旨，並聽取當事人、代理人、辯護人
    及輔佐人之意見後，裁定進行簡式審判程序；且受命法官行
    準備程序，與法院或審判長有同一之權限；又簡式審判程序
    之證據調查，不受刑事訴訟法第159 條第1 項、第161 條之
    2 、第161 條之3 、第163 條之1 及第164 條至第170 條規
    定之限制，刑事訴訟法第273 條之1 第1 項、第279 條第2
    項前段、第273 條之2 分別定有明文。
二、查本件被告所犯為死刑、無期徒刑、最輕本刑為三年以上有
    期徒刑以外之罪，且非高等法院管轄第一審之案件，其於準
    備程序就前揭被訴事實為有罪之陳述，經受命法官告知簡式
    審判程序之旨，並聽取當事人之意見後，本院認無不得或不
    宜改依簡式審判程序進行之處，爰依刑事訴訟法第273 條之
    1 第1 項、第284 條之1 ，裁定本件由受命法官獨任進行簡
    式審判程序，合先敘明。
貳、實體方面
一、上揭犯罪事實，業據被告乙○○於本院95年1 月10日準備程
    序、審訊時均供承不諱，核與被害人丙○○於92年10月25日
    警詢、92年11月12日偵訊時之指訴情節相符，與證人陳建豪
    於92年11月12日偵訊及其警詢時之證述情節亦大致吻合，並
    有扣押物品清單、贓物認領保管單各1 紙、搶得物品之照片
    2 張（見警卷第12頁至第14頁）在卷可稽。是被告搶奪上開
    丙○○所有背包1 個之自白與事實相符，足堪採信，而本件
    事證已臻明確，其搶奪犯行堪以認定。
二、按竊盜罪與搶奪罪之主觀要件，雖均須意圖為自己或第三人
    不法之所有，惟搶奪罪之客觀要件係乘人不備或不及抗拒而
    掠取財物，與竊盜罪之客觀要件係乘人不知而竊取他人之物
    ，二者構成要件迥異。核被告乙○○乘被害人丙○○坐在椅
    子專注正前方打玩遊戲機，而丙○○所有之背包置放在座椅
    之椅背及其背部中間，此時，丙○○以其背部頂住背包而背
    對被告，乃不備或不及抗拒而丙○○背包為被告所掠取之所
    為，係犯刑法第325 第1 項之搶奪罪。
三、玆審酌被告上開犯行，迭經臺灣高雄地方法院檢察署檢察官
    於92年11月18日，以92年度偵字第21618 號緩起訴處分在案
    ，嗣被告於緩起訴期間內，另犯竊盜案件，經同上署檢察官
    以93年度偵字第522 號案件聲請簡易判決處刑，經本院以93
    年度簡字第321 號判處拘役30日，嗣經同上署檢察官於94年
    7 月5 日，以94年度撤緩字第171 號撤銷緩起訴處分後，並
    提起公訴，且被告於93年間，因詐欺案件，經本院於93年7
    月9 日，以93年度訴字第1001號案件判處有期徒刑7 月，緩
    刑2 年在案，有上開緩起訴處分書、撤銷緩起訴處分書、臺
    灣高等法院被告前案紀錄表各1 份在卷可稽，素行不佳，及
    其正值壯年，不謀正途賺取所用，搶奪他人之財物，危害社
    會治安匪淺，惟念其犯後坦認犯行，態度良好，而本件動機
    源因於其失業而女兒發燒，乃一時失慮而行搶，並有被告戶
    籍謄本及其2 歲幼女診斷證明書各1 份在卷可佐，並參被害
    人丙○○於92年11月12日偵訊時當庭表示願意原諒被告等語
    ，在同上署92年度偵字第21618 號卷第11頁第15行至第16行
    筆錄可徵，末酌被害人丙○○已領回失物等一切情狀，爰量
    處如主文所示之刑，並諭知易科罰金折算標準，用啟自新。
據上論斷，應依刑事訴訟法第273 條之1 第1 項、第284 條之1
、第299 條第1 項前段，刑法第325條第1項、第41條第1 項，罰
金罰鍰提高標準條例第1條前段、第2 條，判決如主文。
本案經檢察官甲○○到庭執行職務。
中    華    民    國    95    年    1    月     24    日
                  刑事第三庭  法  官  施添寶
中    華    民    國    95    年    1     月    24    日
以上正本證明與原本無異。
如不服本判決，應於收受送達後10日內向本院提出上訴書狀。
                              書記官  陳威志
附錄本判決論罪科刑法條全文
刑法第325條第1項
意圖為自己或第三人不法之所有，而搶奪他人之動產者，處六月
以上五年以下有期徒刑。


司法院資訊處製作；財團法人民間司法改革基金會備份。
